【裁判字號】    97,訴,860
【裁判日期】    980331
【裁判案由】    違反毒品危害防制條例
【裁判全文】
臺灣臺南地方法院刑事判決               97年度訴字第860號
公  訴  人  臺灣臺南地方法院檢察署檢察官
被      告  丁○○
                    （現另案於臺灣臺南監獄執行中）
指定辯護人  卓平仲律師
上列被告因違反毒品危害防制條例案件，經檢察官提起公訴（96
年度偵字第13658號），本院判決如下：
    主  文
丁○○連續販賣第二級毒品，處有期徒刑柒年陸月，未扣案門號
0000000000號手機（含SIM卡）壹支沒收，如全部或
一部不能沒收時，追徵其價額或以其財產抵償之；販賣第二級毒
品所得之財物共新臺幣伍仟元沒收，如全部或一部不能沒收時，
以其財產抵償之；又明知為禁藥而轉讓，處有期徒刑柒月。應執
行有期徒刑柒年捌月，未扣案門號0000000000號手機
（含SIM卡）壹支沒收，如全部或一部不能沒收時，追徵其價額
或以其財產抵償之；販賣第二級毒品所得之財物共新臺幣伍仟元
沒收，如全部或一部不能沒收時，以其財產抵償之。
    事  實
一、丁○○明知安非他命係毒品危害防制條例所明定之第二級毒
    品，不得販賣，猶基於販賣第二級毒品安非他命牟利之概括
    犯意，而進行下列販賣安非他命之行為：
（一）自民國95年1月間某日起至同年4月間某日止，乙○○以其
      使用之門號0000000000號行動電話號碼，與丁○○使用之
      門號0000000000號行動電話連繫，向丁○○表示欲購買新
      台幣（下同）5百元安非他命，丁○○遂在高雄縣鳳山市
      ○○街7之2號3樓等處前，販賣重量不詳之安非他命1 包
      予乙○○，乙○○則交付5百元予丁○○，前後共4次。
（二）94年4、5月間某日，甲○○以其使用之門號0000000000號
      行動電話，與丁○○連繫，向丁○○表示欲購買3千元安
      非他命，丁○○遂在高雄縣鳳山市○○路○段13巷2弄3之
      1號前，販賣重量不詳之安非他命1包予甲○○，甲○○並
      支付3千元對價予丁○○。
二、丁○○明知安非他命係毒品危害防制條例所明定之第二級毒
    品，不得轉讓，猶基於轉讓第二級毒品安非他命之犯意，於
    95年7月18日晚間某時，在高雄縣鳳山市○○街7之2號3樓住
    處，其將所持有之安非他命，轉讓予許楓毅當場施用。
三、案經高雄市政府警察局移送臺灣高雄地方法院檢察署呈請臺
    灣高等法院檢察署檢察長令轉臺灣臺南地方法院檢察署檢察
    官偵查起訴。
    理  由
一、按「被告以外之人於審判外之言詞或書面陳述，除法律有規
    定者外，不得作為證據。」，刑事訴訟法第159條第1項固定
    有明文；為同法第159條之2亦明文：「被告以外之人於檢察
    事務官、司法警察官或司法警察調查中所為之陳述，與審判
    中不符時，其先前之陳述具有較可信之特別情況，且為證明
    犯罪事實存否所必要者，得為證據。查證人乙○○、甲○○
    警詢之供述，距案發時間較近，記憶較清，復與渠等偵查中
    具結之證言相符，險具有較可信之特別情況，縱與審判中之
    陳述有出入，參照前揭規定，要非無證據能力，是被告及辯
    護人爭執證人乙○○、甲○○警詢之供述欠缺證據能力，難
    認有據。至證人許楓毅警詢、偵查中之供述，與被告之自白
    相符，且經被告同意作為證據使用，依刑事訴訟法第159條
    之5第1項規定，自有證據能力。
二、訊據被告矢口否認犯罪事實一之販賣安非他命之犯行，辯稱
    係與乙○○、甲○○合購；且該二人證述向其購買安非他命
    之次數、重量均有出入，不足為憑。惟對於犯罪事實二轉讓
    安非他命予許楓毅則坦承不諱。經查：
（一）證人乙○○於偵查中具結證述伊自95年1月至同年8月間施
      用安非他命，毒品來源其一為被告即綽號「其仔」（台語
      音譯，筆錄記載為「棋仔」）之人。與被告認識係經由伊
      弟許楓毅介紹，約95年1月至4月間，向被告購買安非他命
      ，每次買1包約500至1000元，購買方式均由伊以門號
      0000000000行動電話與被告之門號0000000000號行動電話
      聯繫，伊通常直接向被告表示要買安非他命的金額，交易
      地點不定，大約購買4、5次之多，嗣因綽號「寶仔」離伊
      家較近，故同年5月以後改向「寶仔」購買安非他命（警
      卷第12至14頁、96年度偵字第508號即偵1卷第12、13頁、
      本院卷第115、116頁）。而證人甲○○即證人乙○○前女
      友，則稱於94年4、5月間開始施用安非他命，並向綽號「
      其仔」購買安非他命，以行動電話與「其仔」0925或0926
      之行動電話聯絡，每次購3000至7000元不等，交易地點有
      時在其男友乙○○住處，有時在外面，交易期間長達1年
      ，嗣「其仔」入獄，始改向綽號「阿寶」之人購買等語（
      警卷第9至11頁、偵1卷第18、19頁、本院卷第74頁）。
      二人證述向被告購買安非他命之方式相同，且均稱販售之
      人為「其仔」，並迭於警詢及偵查中言之鑿鑿；而證人乙○○、甲○○與被告並無仇隙，業據被告及證人陳稱在卷
      （警卷第2頁、本院卷第74、110頁），證人無誣陷被告之
      理，佐以證人乙○○、甲○○分別因施用第二級毒品安非
      他命於95年11月21日、96年1月3日入勒戒處所執行觀察、
      勒戒（參臺灣高等法院在監在押全國紀錄表），益徵證人
      等有購買安非他命之實，證人等前揭證人證言，應堪信採
      。
（二）施用毒品者，購買毒品多為數次以上，無法清晰記憶精確
      購買次數，乃屬常情，是縱證人乙○○警詢偵查中之供述
      向被告購買安非他命之次數，有10次（警卷第14頁）與
      4、5次（偵1卷第13頁）次之別；而證人甲○○於警詢時
      則稱因向被告及他人購買太多次，而不記憶向被告購買安
      非他命之次數（警卷第11頁），惟不影響渠等向被告購買
      毒品之事實；且綜合證人所述，被告販賣安非他命予乙○○4次、每次500元，予甲○○1次，對價3000元，乃屬最
      有利於被告之認定。至證人乙○○嗣於本院審理時，改稱
      係請被告幫忙代購安非他命，非向被告購買，並解釋其警
      詢及偵查中證述向被告購買安非他命，乃因不解向被告購
      買與請被告代購二者之區別所致；且偵查中所言實因藥癮
      發作，不知所云。然當證人乙○○經詢及其向藥頭拿安非
      他命與向被告拿曲安非他命之差別時，證人則稱向藥頭拿
      毒品係一手交錢一手交貨；向被告拿毒品則係伊先將錢交
      予被告，被告再將毒品交付，二者均是一手交錢一手交貨
      （本院卷第120頁），顯見證人乙○○向被告購買毒品與
      向其他藥頭購買毒品之方式，並無差異，所言請被告代購
      ，乃為迴護被告牽強附會之詞；遑論證人乙○○於95年11
      月21日至96年1月8日間執行觀察勒戒，其96年1月22日之
      偵查筆錄，係在其勒戒出所後所為，顯與藥癮發作無涉，
      所為代購之證言，無足採信。
（三）被告雖辯稱證人甲○○證稱94年4、5月左右向被告購買安
      非他命，被告入獄始改向「阿寶」購買安非他命之證言不
      實，因被告於95年5月8日入勒戒處所執行觀察勒戒，甲○○證言有一年之時間誤差。惟證人甲○○固稱94年4、5月
      間向「阿其」購買安非他命，然亦證稱與「阿其」交易毒
      品長達1年之久（本院卷第74頁），即迄95年4、5月間止
      ，核與被告入監時間相當，益徵證人甲○○之證言屬實。
      又雖證人甲○○於本院審理時稱不確定在場之被告為販售
      安非他命予伊之「阿其」，惟亦稱伊只認識一位「阿其」
      之人，且見面約10次之多，並於95年8月21日警詢時指認
      口卡片中之被告即販賣安非他命給伊的「阿其」（本院卷
      第73至77頁）。證人甲○○與「阿其」僅有10面之緣，且
      自95年4、5間迄今近3年久，衡之情理，證人甲○○對於
      被告面相之記憶，自不如警詢時清晰，當以警詢時之指認
      較為可採，且證人甲○○口中之「阿其」，與證人乙○○
      所稱之「其仔」既屬同一人，而證人乙○○復證實「其仔
      」即被告，是被告販賣安非他命予證人甲○○應屬無誤。
（四）至犯罪事實二，被告轉讓安非他命予許楓毅等情，業據被
      告供承在卷，核與許楓毅證述之情節相符，復有許楓毅施
      用毒品之臺灣高等法院少年前案塗銷記錄表在卷可按，被
      告之轉讓第二級毒品安非他命之犯行，足堪認定。
三、被告販賣安非他命後，刑法於95年7月1日修正施行，依修正
    後刑法第2條第1項：「行為後法律有變更者，適用裁判時之
    法律。但裁判前之法律有利於行為人者，適用最有利於行為
    人之法律。」之規定，則連續數行為而犯同一之罪名，均在
    新法施行前者，新法施行後，應依新法第2條第1項之規定，
    適用最有利於行為人之法律（參最高法院95第8次刑事庭會
    議決議），因新法施行前之連續犯論以一罪，與新法施行後
    ，數犯罪行為應分論併罰相較，以適用舊法連續犯之規定，
    較有利於行為人。被告犯罪事實一所為數次販賣安非他命之
    行為，基於一概括犯意所為，且時間緊接，觸犯相同之罪名
    ，應依修正前刑法第56條規定論以一罪。又按安非他命雖係
    毒品危害防制條例第2條第2款所規定之第二級毒品，惟亦屬
    藥事法第22條第1款所稱之經中央衛生主管機關明令公告禁
    止製造、調劑、輸入、輸出、販賣或陳列之毒害藥品，同受
    藥事法第83條之規範，而生法條競合情形，應依重法優於輕
    法、後法優於前法等法理，擇一處斷。查毒品危害防制條例
    第8條第2項轉讓第二級毒品罪之法定本刑為「6月以上5年以
    下有期徒刑，得併科新台幣70萬元以下罰金」；而93年4 月
    21日修正後藥事法第83條第1項轉讓禁藥罪之法定本刑為「7
    年以下有期徒刑，得併科新台幣500萬元以下罰金」。而轉
    讓安非他命之數量及對象，若無應依毒品危害防制條例第8
    條第6款及第9條之規定加重其刑之情形，則修正後藥事法第
    83條第1項之罪之法定本刑，顯較毒品危害防制條例第8條第
    2項之罪之法定本刑為重，應優先適用（最高法院97年台非
    字第461號判決意旨參照）。本件被告自承轉讓第二級毒品
    安非他命重量未達1公克（本院卷第123頁），此部分犯行，
    應論以轉讓禁藥罪，公訴人論以毒品危害防制條例第8條第2
    項之罪，容有未洽，然基礎事實既屬同一，本院爰變更其起
    訴法條。
四、核被告犯罪事實一所為，係違反毒品危害防制條例第4條第2
    項之販賣第二級毒品罪；犯罪事實二所為，則違反藥事法第
    83條第1項轉讓禁藥罪。又被告販賣毒品安非他命行為如上
    所述，應適用修正前刑法第56條連續犯之規定，論以一罪，
    並依法加重其刑（最重本刑無期徒刑除外）；且被告上開所
    犯，犯意各別，方法互殊，應分論併罰之。爰審酌被告有施
    用毒品紀錄，素行非佳，又販賣安非他命，戕害他人身心，
    所生危害非輕，以及犯後僅坦承轉讓犯行，避重就輕等一切
    情狀分別量處如主文所示之刑，並依刑法第51條第1項第5款
    定其應執行之刑。又被告用以販售安非他命之聯絡工具含門
    號0000000000號SIM卡之手機1支雖未扣案，但係被告販賣第
    二級毒品犯罪所用之物，爰依毒品危害防制條例第19條第1
    項規定宣告沒收，如不能沒收，應追徵其價額或以其財產抵
    償之；而其販賣第二級毒品安非他命所得，依最有利於被告
    之最低價額計算，合計5000元（500元x4+3000元），雖亦未
    據扣案，仍應依毒品危害防制條例第19條第1項之規定宣告
    沒收，如全部或一部不能沒收時，以其財產抵償之。
據上論斷，應依刑事訴訟法第299條第1項前段、第300條，藥事
法第83條第1項，毒品危害防制條例第4條第2項條、第19條第1項
，刑法第2條第1項前段、第11條、修正前刑法第56條、刑法第51
條第5款，判決如主文。
本案經檢察官丙○○到庭執行職務
中    華    民    國    98    年    3     月    31    日
                  刑事第十二庭  審判長法  官  卓穎毓
                                      法  官  莊玉熙
                                      法  官  魏玉英
以上正本證明與原本無異
如不服本判決應於收受本判後10日內向本院提出上訴書狀，並應
敘述具體理由。其未敘述上訴理由者，應於上訴期間屆滿後20日
內向本院補提理由書狀（均須按他造當事人之人數附繕本）「切
勿逕送上級法院」。
                                      書記官  曾盈靜
中    華    民    國    98    年    4     月    1     日
附錄本案論罪科刑法條全文
毒品危害防制條例第4條
製造、運輸、販賣第一級毒品者，處死刑或無期徒刑；處無期徒
刑者，得併科新臺幣1千萬元以下罰金。
製造、運輸、販賣第二級毒品者，處無期徒刑或7年以上有期徒
刑，得併科新臺幣7百萬元以下罰金。
製造、運輸、販賣第三級毒品者，處5年以上有期徒刑，得併科
新臺幣5百萬元以下罰金。
製造、運輸、販賣第四級毒品者，處3年以上10年以下有期徒刑
，得併科新臺幣3百萬元以下罰金。
製造、運輸、販賣專供製造或施用毒品之器具者，處1年以上7年
以下有期徒刑，得併科新臺幣1百萬元以下罰金。
前五項之未遂犯罰之。
藥事法第83條
明知為偽藥或禁藥，而販賣、供應、調劑、運送、寄藏、牙保、
轉讓或意圖販賣而陳列者，處7年以下有期徒刑，得併科新臺幣5
百萬元以下罰金。
犯前項之罪，因而致人於死者，處7年以上有期徒刑，致重傷者
，處3年以上12年以下有期徒刑。
因過失犯第1項之罪者，處2年以下有期徒刑、拘役或科新臺幣30
萬元以下罰金。
第1項之未遂犯罰之。


司法院資訊處製作；財團法人民間司法改革基金會備份。
